【裁判字號】    90,易,3061
【裁判日期】    901122
【裁判案由】    公共危險
【裁判全文】
臺灣臺中地方法院刑事判決                          九十年度易字第三六一號
    公  訴  人  台灣台中地方法院檢察署檢察官
    被      告  戊○○
                乙○○
右列被告等因公共危險案件，經檢察官提起公訴（九十年度偵字第一六二○四號），
本院判決如左：
    主  文
戊○○失火燒燬現有人所在之建築物，處有期徒刑肆月，如易科罰金，以參佰元折算
壹日。
乙○○無罪。
    事  實
一、戊○○、乙○○係設於南投縣竹山鎮中央里獅尾巷三十五號「春昇鋁業有限公司
    」（起訴書誤繕為臺中縣龍井鄉○○街六六號）所僱用之焊鐵臨時工，民國八十
    九年九月三十日上午八時三十分許，戊○○、乙○○在臺中市西屯區福上巷二五
    九之一號己○○所經營「金冠花式撞球運動廣場」東側屋頂，進行補強水塔架腐
    蝕焊接工程，戊○○於電焊水塔鐵架之際，本應注意水塔鐵架所緊臨之鐵皮屋隔
    間發泡棉之防熱烤漆板極易引燃，且於電焊時更應注意消防之安全，避免火花四
    濺，以防止火災之發生，而依當時狀況並無不能注意之情形，電焊師傅戊○○竟
    疏未注意小心謹慎進行電焊水塔鐵架工作。嗣於同日十時三十分許，在連續電焊
    鐵架六個點後，因火花持續四濺，致該鐵皮屋附加發泡棉引燃大火，使現有人所
    在之「金冠花式撞球運動廣場」及其內撞球台等物品均付之一炬，而受有重大之
    財物損害，幸因消防隊員即時搶救，始未延燒致附近之建築物與車輛。
二、案經臺中市警察局第四分局報請臺灣臺中地方法院檢察署檢察官偵查起訴。
    理  由
壹、被告戊○○部分、
一、訊據被告戊○○固供承在右揭時地以電銲槍施工，及「金冠花式撞球運動廣場」
    因火災燒燬之事實，惟矢口否認有何過失行為，辯稱：伊施工處雖然有冒煙，但
    煙是從屋頂內部引起的，並非伊電焊鐵架造成，本件火災與伊無關云云。惟查：
（一）右揭犯罪事實，業據證人即「金冠花式撞球運動廣場」廠房承租人己○○、陳
      東合證述甚詳，並經目擊證人廖述陽結證明確，其於警訊時證稱：「‧‧‧有
      發現停車場處靠金冠撞球場之水塔，有二名電焊工人正在燒焊水塔鐵架，並有
      火花四散，我就告訴該二名電焊工要注意安全，不要燒到停車場內之車輛，‧
      ‧‧我當時詢問該二名電焊工為何會發生火警，他們就說我在工作時（用電焊
      熔接鐵）只噴進二、三個火星金冠撞球場發泡烤漆板，就發生火警，我怎麼知
      道會這麼嚴重，一天工資才二千五百元，碰到此事算我倒楣」等語（見偵查卷
      第二十三頁），其於本院審理時結證稱：「我當時在焊接處附近我自營的停車
      場（約可停一百多部車）巡視，我顧及車輛的安全，事先我就有撤離部分車輛
      ，因有二、三部找不到車主的車子仍停在停車場，我當時有告訴被告要小心焊
      接，因還有車輛停在停車場。我是在我家頂樓發現冒煙後才衝出來的。當時被
      告有告訴我是因為不小心噴了幾點火花才引起火災的，並說來不及救火」等語
      （見本院卷九十年十月二十五日審理筆錄），足見被告施工處緊鄰烤漆板發泡
      棉，其以電銲槍施工時所產生火花有引起火災之可能性，並為其所能注意。
（二）本件火災之起火點係在金冠撞球廣場東側外牆鄰接水塔架處，而依現場燒損情
      形及火流呈高處向下向平面延燒走向研判，起火原因不排除電焊工人戊○○於
      水塔架與球場外牆連接處施工時未做好安全措施，電焊高溫熱熔接兩鐵所噴出
      之火花引燃發泡棉所造成之火警可能性最大，有台中市消防局火災原因調查報
      告書一份、現場圖三張及現場照片六十九張附卷可稽；且經證人即負責本案鑑
      定之消防局隊員廖茂宗結證明確，其結證稱：「起火點附近沒有電線，（電線
      ）延展性在高溫時會脆斷，我們勘查時未發現，冷氣機相距起火點約一公尺左
      右，冷氣機下方才有電線屋內的地面上有電線，我們也有檢查延展性仍良好沒
      有找到短路熔合，如有短路現象我們會採驗，所以我們研判是鐵皮屋的隔間泡
      棉起火的，不是電線走火的，可能是焊接時火花噴入引起的」等語（見本院卷
      九十年十月二十五日審理筆錄）；再佐以現場目擊證人廖述陽之前開證詞，益
      證本件火災之起火原因係被告戊○○施工電焊鐵架時產生火花，致引燃鐵皮屋
      隔間泡棉而擴大燃燒甚明。是被告戊○○辯稱本件火災是從房屋裡面向外延燒
      出來云云，顯不足以採信。
（三）被告戊○○以電銲槍焊接水塔鐵架時，其燃燒之溫度甚高，被告明知會有火花
      產生，且原應注意使用安全，以防止火災之發生，而依當時情形，又非不能注
      意，竟應注意能注意而疏未注意，防止火花掉入鐵皮屋隔間發泡棉，且又未在
      現場準備足以滅火之器具加以防範，以致釀成本次火災，其自難辭過失之責；
      而被告戊○○電焊水塔鐵架產生火花引燃鐵皮屋內發泡棉，致「金冠花式撞球
      運動廣場」全部燒燬，其過失行為與本件火災之發生顯然具因果關係。
    綜上所述，被告戊○○上開辯解，均係事後卸責之詞，不足以採信，事證明確，
    被告右揭失火犯行堪以認定。
二、按放火燒燬現供人使用之住宅罪，其直接被害法益，為一般社會之公共安全，雖
    同時侵害私人之財產法益，但仍以保護社會公安法益為重，況放火行為原含有毀
    損性質，是放火燒燬現供人使用之住宅罪，自係指供人居住房屋之整體而言，應
    包括牆垣及該住宅內所有設備、傢俱、日常生活上之一切用品，故一個放火行為
    ，若同時燒燬住宅與該住宅內所有其他物品，無論該其他物品為他人或自己所有
    ，與同時燒燬數犯罪客體者之情形不同，均不另成立放火燒燬住宅以外他人或自
    己所有物罪，有最高法院七十九年度台上字第一四七一號判例可資參照；同理，
    失火犯行亦同。查被告戊○○施工時，「金冠花式撞球運動廣場」內有證人己○○及員工丁○○、丙○○等人，已據其等於本院審理時證述在卷，現場失火處所
    應屬現有人所在之建築物至明。是核被告戊○○所為，係犯刑法第一百七十三條
    第二項失火燒燬現有人所在之建築物罪。爰審酌被告戊○○因使用電銲槍焊接水
    塔鐵架，不慎引燃大火，其因一時疏失，致生公共危險而罹刑典，及被害人所受
    之損害非小，暨其否認犯行，因資力不足迄今未能與被害人達成和解等一切情狀
    ，量處如主文所示之刑，並諭知易科罰金之折算標準，以資懲儆。查本件被告行
    為後，刑法第四十一條業於九十年一月十日修正公布，同年月十二日生效，修正
    後刑法第四十一條第一項前段規定：「犯最重本刑為五年以下有期徒刑以下之刑
    之罪，而受六個月以下有期徒刑或拘役之宣告，因身體、教育、職業、家庭之關
    係或其他正當事由，執行顯有困難者，得以一元以上三元以下折算一日，易科罰
    金」，與修正前刑法第四十一條規定：「犯最重本刑為三年以下有期徒刑以下之
    刑之罪，而受六個月以下有期徒刑或拘役之宣告，因身體、教育、職業、家庭之
    關係，執行顯有困難者，得以一元以上三元以下折算一日，易科罰金」不同，依
    刑法第二條第一項前段規定，自應適用裁判時之法律即修正後之刑法第四十一條
    前段規定，諭知被告易科罰金之折算標準，應予敘明。
貳、被告乙○○部分：
一、公訴意旨略以：乙○○與戊○○共同受僱於「春昇鋁業有限公司」，於上開時地
    至己○○所經營之「金冠花式撞球運動廣場」東側屋頂，進行補強水塔架腐蝕焊
    接工程，二人於電焊水塔鐵架之際，本應注意水塔鐵架所緊臨之鐵皮屋附加發泡
    棉之防熱烤漆板極易引燃，且於電焊時更應注意消防之安全，避免火花四濺，以
    防止火災之發生，而依當時狀況並無不能注意之情形，電焊師傅戊○○竟能注意
    而疏未注意進行電焊水塔鐵架工作，而擔任助手之乙○○亦未持防護器具在場警
    戒以便隨時控制火花等維護安全工作。嗣於同日十時三十分許，在連續電焊六個
    點後，因火花持續四濺，致該鐵皮屋附加發泡棉引燃大火，使上址「金冠花式撞
    球運動廣場」付之一炬，因認其涉犯刑法第一百七十三條第二項之失火罪云云。
二、按犯罪事實應依證據認定之，無證據不得推定其犯罪事實。又不能證明被告犯罪
    者，應諭知無罪之判決，刑事訴訟法第一百五十四條、第三百零一條第一項分別
    定有明文。再為刑事訴訟法上證明之資料，無論其為直接證據或間接證據，均須
    達於通常一般之人均不致於有所懷疑，而得確信其為真實之程度，始得據為有罪
    之認定，若其關於被告是否犯罪之證明未能達此程度，而有合理性懷疑之存在，
    致使無從形成有罪之確信，根據「罪證有疑，利於被告」之證據法則，即不得遽
    為不利於被告之認定，此觀諸最高法院七十六年臺上字第四九八六號判例意旨自
    明。
三、公訴人認被告謝廣棟涉犯上開罪嫌，無非以其施工當時擔任被告戊○○之助手，
    未持防護器具維護安全工作，致發生火災為其主要論據。訊據被告乙○○固坦承
    於上址施工，並發生火災之事實。惟堅決否認上開犯行，辯稱：伊和戊○○都是
    臨時工，因戊○○案發前一天打電話給伊要伊前來工作，火災發生時伊在地面鋸
    角鐵，並未上屋頂電焊鐵架等語。經查被告乙○○自警訊至偵審中，均供稱：其
    火災發生當時是在地面鋸角鐵，被告戊○○在焊接鐵架等語；被告戊○○於警訊
    時供稱：伊當時在水塔架上燒焊一支鐵，叫乙○○繼續鋸鐵，結果乙○○就大喊
    ，在屋角處有濃煙冒出，伊即下來確認，就跑進球場通知員工拿滅火器滅火，乙○○隨後就用手機報警處理等語（見偵查卷第二十四頁背面），其於本院審理時
    供稱：「火災當時被告乙○○是否在下面？）是的」（見本院卷九十年十月二十
    五日審理筆錄），其二人供述相符，足以確定火災發生當時，被告乙○○係在水
    塔之下鋸角鐵，待鋸好後再將角鐵交給在鐵架上之被告戊○○焊接。次查「金冠
    花式撞球運動廣場」經營者陳東合陳稱：伊要春昇鋁業有限公司陳老闆來作水塔
    鐵架補強工程，是他找被告戊○○、乙○○二人來施工的等語；被告戊○○供稱
    ：是陳老闆（甲○○）案發前一天以電話找伊來焊接水塔鐵架的，伊就再找一個
    人（乙○○）一起做，現場工具及材料都是甲○○當天載去的，一天工資二千多
    元而已等語；被告乙○○供稱：是案發前一天戊○○以電話通知伊隔天去現場工
    作的，甲○○找戊○○做，伊是聽指示施作等語。經核其等陳述與供詞相符，足
    認被告二人均係臨時工，因本件工程受邀，為臨時之組合，二人間並無主從關係
    。且衡諸常情，臨時受邀之臨時工，與一般有組織有制度之公司或團體有別，難
    認其等間有分層負責或對任何意外事故均必須共負同一之責任。是被告乙○○僅
    係臨時受邀擔任切割角鐵、傳遞角鐵助手工作之小工，於被告戊○○個人疏失造
    成火災之際，縱其未參與救災滅火，是否成立犯罪仍有疑異；況其發現時既已奮
    力呼叫救火，並衝往撞球場內持滅火器滅火，且立刻報警，實不能僅以其未隨身
    攜帶滅火器具在場警戒，而謂其就火災之發生亦同有過失。本案之火災既係因被
    告戊○○個人之過失所造成，已詳述如前，且並無證據足以證明被告乙○○就本
    件火災有何疏失之行為，自不能僅以其與被告戊○○一同工作而入罪。此外，復
    查無其他積極證據，足資證明被告確有上開犯行，其犯行既屬不能證明，揆諸前
    開規定與判例意旨，自應為被告乙○○無罪之諭知。
據上論斷，應依刑事訴訟法第二百九十九條第一項前段、第三百零一條第一項，刑法
第二條第一項前段、第一百七十三條第二項、刑法第四十一條第一項前段，罰金罰鍰
提高標準條例第一條前段、第二條，判決如主文。
中      華      民      國    九十   年     十一      月     二十二     日
                                        臺灣臺中地方法院刑事第三庭
                                            法  官  唐  光  義
右正本證明與原本無異。
如不服本判決，應於送達後十日內向本院提出上訴狀(須附繕本)，上訴於台灣高等
法院台中分院。
                                            書記官
中      華      民      國    九十   年     十一      月     二十九     日
附錄論罪科刑法條
中華民國刑法第一百七十三條
(放火或失火燒燬現住建築物及交通工具罪)
放火燒燬現供人使用之住宅或現有人所在之建築物、礦坑、火車、電車或
其他供水、陸、空公眾運輸之舟、車、航空機者，處無期徒刑或七年以上
有期徒刑。
失火燒燬前項之物者，處一年以下有期徒刑、拘役或五百元以下罰金。
第一項之未遂犯罰之。
預備犯第一項之罪者，處一年以下有期徒刑、拘役或三百元以下罰金。


司法院資訊處製作；財團法人民間司法改革基金會備份。
